臺灣高等法院臺中分院刑事判決　　　　　　　　　九十二年度上訴字第二○九四號
　　上　訴　人　臺灣臺中地方法院檢察署檢察官
　　被　　　告　乙○○
　　選任辯護人　王能幸
　　被　　　告　丙○○
右上訴人因被告等業務過失致死案件，不服臺灣臺中地方法院九十二年度訴字第一一
七一號中華民國九十二年八月二十七日第一審判決（起訴案號：臺灣臺中地方法院檢
察署九十二年度偵字第三五七六號），提起上訴，本院判決如左：
      主  文
原判決關於丙○○部分撤銷。
丙○○從事業務之人，因業務上之過失致人於死，處拘役參拾日，如易科罰金以參佰
元折算壹日。緩刑貳年。
其他上訴駁回。
      事  實
一、丙○○係丙級保母人員，在臺中市○○區○○路一五四巷五十弄九號經營「千家
    村月子中心」，從事接受他人委託照顧、養護嬰兒之工作，為從事業務之人。緣
    甲○○、丁○○夫妻自民國（下同）九十一年十一月十九日起，以每月新臺幣（
    下同）一萬八千元代價，將九十一年八月二十九日出生之男嬰柯宣宇交付丙○○
    全日照顧與養護，迄九十一年十二月二十三日下午，柯宣宇雖未有發燒或咳嗽症
    狀，然已因感染肺炎而身體不適，未如往常般午睡，並有手腳冰冷、小腿出汗、
    間歇哭鬧及發出些微呻吟聲且臉色較平日蒼白之狀況，適為是日下午三時許前往
    探視之柯宣宇奶奶廖俞婷發現上開異常，乃向丙○○質問，丙○○為專業之嬰幼
    兒照護保母，應注意六個月以下新生兒若出現手腳冰冷、盜汗（但未發燒）或體
    溫較正常為高情形時，須先觀察室溫及體溫，排除為自然環境因素影響，進而通
    知家長送醫，丙○○竟忽略上開檢視程序，並於不悅下任意回答廖俞婷稱照顧嬰
    兒不能神經質，未對柯宣宇之身體異常反應加以注意，然廖俞婷因認丙○○係專
    業之保母人員，故未堅持己見，乃陪伴柯宣宇至晚間九時許即柯宣宇入睡後始返
    家，並告知丁○○上情，丁○○乃決定於翌日（即同年十二月二十四日）下班後
    前往該中心帶回柯宣宇。詎同年十二月二十四日上午，柯宣宇經量測體溫為三十
    六點八度，亦已較平日為高，丙○○仍未提高警覺，同日下午，由丙○○所僱用
    具有護士及護理師資格之值班護士乙○○接班，迄是日下午五時三十分許餵奶後
    ，乙○○發現柯宣宇體溫異常，經測量其肛溫為三十八度，旋將柯宣宇發燒情形
    告知丙○○，丙○○復應注意六個月以下新生兒若出現嬰兒發燒（體溫超過三十
    八度以上），須通知家長送醫，於等待同時並做基本物理降溫，待家長到後送至
    醫院做專業治療，依當時情形又無不能通知柯宣宇之家長即丁○○等家屬及待家
    屬到達後立即就醫以確定病情之狀況，丙○○竟進入嬰兒室，僅指示乙○○先行
    讓柯宣宇睡冰枕，於額頭部分另放置一長型之小冰枕等物理性降溫程序，未同時
    通知柯宣宇之家長到該中心隨同送醫救治，隨後丙○○即離開嬰兒室與人洽談保
    險事宜，獨留乙○○繼續照顧其他另三名嬰兒及處理嬰兒室內之雜務，約於半小
    時後，乙○○測量柯宣宇之體溫，發現已下降至三十六點五度，認為已無大礙，
    丙○○亦未再進入嬰兒室詳加注意柯宣宇已因感染肺炎病情嚴重，延至同日下午
    七時許，乙○○發現柯宣宇臉色蒼白無活力，身體已近冰涼，旋再度通知在嬰兒
    室外之丙○○，並為柯宣宇進行人工心肺復甦術，此時丙○○仍未通知柯宣宇之
    家長到場，僅搭乘計程車將柯宣宇送至位於台中市○○路、文心路口之吳喬治醫
    師診所，並於該處打電話通知救護車欲轉送私立中國醫藥學院附設醫院急救，惟
    柯宣宇終因延誤急救之時間，於同日十九時五十一分許，在被送至私立中國醫藥
    學院附設醫院時即已呈現無呼吸心跳、全身發紺狀態，丙○○見狀始於同日晚間
    八時零五分許以電話通知人丁○○上情。
二、案經甲○○、丁○○夫妻訴由臺中市警察局第五分局報請臺灣臺中地方法院檢察
    署檢察官相驗後偵查起訴。
      理  由
壹、丙○○有罪部份（即撤銷改判部份）：
一、訊據被告丙○○對於：(一)其具有丙級保母資格，在臺中市○○區○○路一五四巷
    五十弄九號經營「千家村月子中心」，僱用具有護士及護理師資格之被告乙○○
    ，從事他人委託照顧及養護嬰兒之工作。(二)告訴人丁○○、甲○○夫妻以每月一
    萬八千元之代價，將九十一年八月二十九日出生之男嬰即被害人柯宣宇交付被告
    丙○○全日照顧與養護。(三)被害人柯宣宇於九十一年十二月二十四日上午十一時
    之體溫為三十六點八度，迄至同日下午五時二十分許，被告張廷瑋測量其肛溫已
    達三十八度，馬上告知被告丙○○，被告丙○○隨即指示被告乙○○先讓柯宣宇
    睡冰枕，額頭部分另放置一長型之小冰枕。約於下午六時許，被告乙○○依被告
    丙○○指示再測量柯宣宇之體溫已下降至三十六點五度。但當被告乙○○處理其
    他小孩大便及鎖碎事務後，回來要為柯宣宇換尿布時，卻發現柯宣宇臉色蒼白無
    活力，身體已近冰涼，乃立即通知在嬰兒室外之被告丙○○，並為柯宣宇進行人
    工心肺復甦術，被告丙○○另通知救護車緊急送醫，惟於當日十九時五十一分許
    到達私立中國醫藥學院附設醫院時，柯宣宇已無呼吸心跳、全身發紺。及嗣經檢
    察官督同檢驗員、法醫師相驗並解剖被害人柯宣宇之屍體後，將所採取之血液及
    肺部組織送培養結果，確定被害人柯宣宇係大葉性肺炎感染致死等事實均供認不
    諱，惟矢口否認有業務上過失致人於死之犯行，辯稱：(一)被害人柯宣宇死亡前喝
    奶、活動力等均無異常，且伊於九十一年十二月二十四日下午五時二十分許發現
    被害人柯宣宇發燒後隨即先以冰枕處理，此時被害人柯宣宇並未哭鬧、咳嗽或有
    其他異狀，之後體溫也有下降，故繼續觀察，但再過不久，被害人柯宣宇之情況
    就不好了，又立即施作ＣＰＲ，亦無效果，伊立刻將被害人柯宣宇送醫，伊在處
    理過程均與前省立台中醫院印製之小兒科發燒病人注意事項第六點規定相符，並
    無任何過失之情事。(二)依法醫鑑定結果，被害人柯宣宇係因大葉性肺炎所造成之
    肺水腫（急性），並在解剖紀錄記載：「肺炎雙球菌具感染力及高死亡率，尤其
    嬰幼兒」，證人即高大成醫師復到庭證稱：「柯宣宇解剖後並未發現除了因大葉
    性肺炎以外之其他致死原因，而罹患大葉性肺炎之小孩表徵並不明顯，連醫師都
    有誤診之情況」等語，更可證伊實無任何過失責任可言。(三)又證人廖俞婷於偵訊
    時並未證述被害人柯宣宇有呻吟聲，所言小孩之前就有徵兆，應是指一直不睡覺
    而言，但嬰兒不睡覺相當常見。另證人林文玲雖證稱被害人柯宣宇於九十一年十
    二月二十三日有發出一些小聲響，但與平常沒有太大差別，可知被害人柯宣宇於
    九十一年十二月二十三日並非有異常情形。至案發前一日伊跟被害人的祖母講神
    經質，並無什麼惡意，伊覺得伊中心非常負責任，會發生這事情確實是意外，如
    果伊有失職的地方，告訴人丁○○不會於原審判伊無罪後還很肯定伊，說以後有
    小孩也要把小孩給伊中心照顧，是伊應無過失可言云云。惟查：
  (一)右開被告丙○○自白部分，核與告訴人丁○○、甲○○指訴之情節相符，復經同
    案被告乙○○、證人廖俞婷於偵、審中；證人林文玲於偵查中，及臺灣臺中地方
    法院檢察署法醫師高大成醫師於原審證述綦詳，復經臺灣臺中地方法院檢察署檢
    察官率同檢驗員相驗，及證人高大成醫師解剖屬實，暨採取柯宣宇之血液、肺部
    組織送細菌培養確認無訛，有勘驗筆錄、臺灣臺中地方法院檢察署驗斷書、臺灣
    臺中地方法院檢察署解剖紀錄、中山醫學大學附設醫院細菌檢驗單各一份在卷可
    憑，另有台中市保母協會頒發給被告丙○○之九十年度會員證書、中華民國技術
    士證（丙級保母人員）、被告乙○○之護理師證書、護士證書、千家村月子中心
    現場圖一紙、千家村月子中心現場照片十二張、臺中市稅捐稽徵處營業稅核定稅
    額繳款書、千家村月子中心嬰兒記錄表各一紙、冰枕實物照片四張、中國醫藥學
    院附設醫院法醫參考病歷摘要、死亡通知書、臺灣臺中地方法院檢察署相驗屍體
    證明書各一紙、相驗照片、解剖照片各十張附卷可稽，足認被告右開自白部分，
    確與事實相符，堪予採信。
  (二)就被害人柯宣宇死亡原因乙節，業據負責解剖被害人柯宣宇屍體之臺灣臺中地方
    法院檢察署法醫師高大成醫師於原審結證稱：「（問：被害人柯宣宇死亡原因為
    何？）被害人主要原因係因為大葉性肺炎，解剖之後送驗發現被害人是因為桿菌
    感染而死亡．．．一般這種細菌很少見，但是本件有培養出來這種細菌，故可以
    確認這是大葉性肺炎，這種感染很少見，大葉性肺炎不一定是這種細菌感染，但
    是如果是這種細菌感染則死亡率很高。當時解剖時，被害人嘴臉都沒有受到壓迫
    ，氣道也沒有異物，肺也沒有肺氣腫，所以並沒有窒息死亡的情況，也沒有發現
    除了因大葉性肺炎死亡的其他原因」等語（見原審卷第六四頁至第六五頁）。告
    訴人甲○○、丁○○等二人雖於本件偵查及原審審理時反覆質疑被害人柯宣宇可
    能因趴睡窒息死亡，告訴人丁○○並表示到醫院看到被害人柯宣宇是眼球張開突
    出、舌頭突出等情。惟證人高大成醫師證稱：「肺部水腫一般是輕微水腫，並非
    本件這種嚴重水腫。被害人（按指柯宣宇）是一二五ＧＭ，如果是窒息引起的水
    腫，不會超過一○○ＧＭ以上，且肋膜心囊有紫斑及出血現象，這種情況有時在
    急救的時候也會發生，不能作為窒息死亡的表徵。且解剖的時候，告訴人所指稱
    窒息會造成的情況，頸部組織、喉頭、食道都沒有索溝或是印痕的情況，我們有
    檢查並沒有發現，且有照片存證。且動脈血液含氧量在百分之一以下，這個從屍
    體斑顏色就可以辨識，因為屍斑是粉紅色，這就是窒息的情況，但是本件被害人
    並沒有這樣的情況。」、「（柯宣宇）並沒有眼球突出、舌頭突出、屍斑很多的
    情況，這可以從照片中看出來。死亡後，因為乾燥關係，故照片中被害人眼睛會
    看起來比較大，嘴巴是因為乾燥的關係且沒有看到舌頭。本件被害人屍斑算是暗
    紅色的，並非窒息的粉紅色。」「嘴唇顏色的確是紫色無誤，因為肺部無法呼吸
    ，故會出現發紺的情況，凡是呼吸困難，包括窒息、肺炎死亡的都會有這樣的情
    況，會使得小孩發生嘴唇發紫的情況。凡是不舒服的死亡、不自然的死亡，眼睛
    都是睜開的，只有因為衰老而死亡的情況眼睛才是閉起來的。又因為乾燥關係，
    所以會感覺到眼睛好像突出來。本件確實沒有舌頭突出來，因為如果死亡時舌頭
    突出來，即便你將舌頭塞進去，他還是會再跑出來，並不會因為死亡時間的經過
    或是冰凍，而讓舌頭從突出來變成縮回去。」、「解剖前的解凍，死者的外觀並
    不會有很大的改變，不會讓我們誤診，不會有原本眼睛張開變成閉著、舌頭突出
    來變成縮進去。」、「（提示臺灣臺中地方法院檢察署驗斷書，本件被害人是否
    就外觀上判斷有與窒息相同或是相似的症狀？）這些紀錄都沒有提到窒息的症狀
    。檢驗員紀錄的只是一般死亡的現象，沒有提到與窒息死亡徵兆相同的紀錄。」
    等語（見原審卷第六五、六七至六九頁），亦有前開訊問筆錄足憑。準此，被害
    人柯宣宇於九十一年十二月二十四日死亡之原因，係肇因於桿菌感染所引起之大
    葉性肺炎，而非窒息死亡一節，即堪認定。
  (三)次查，就九十一年十二月二十三日，被害人柯宣宇之進食及身體徵狀乙節，依柯
    宣宇在千家村月子中心嬰兒記錄表，雖記載：柯宣宇於九十一年十二月二十三日
    全日之呼吸、體溫、大便均正常，唇色、膚色均紅潤，亦無腹脹情形，活力佳可
    ，喝奶情形如下：上午十時四十分、下午四時各一百五十ＣＣ，晚上八時一百六
    十ＣＣ，翌日凌晨零時、五時各一百五十ＣＣ，喝水量則是上午九時二十分八十
    ＣＣ、中午十二時三十ＣＣ、下午六時一百ＣＣ、晚間十時一百二十ＣＣ等情，
    然衡諸經驗法則，嬰幼兒之進食狀況是否正常，除須視其進食總量外，尚應判斷
    其餵食時間長短與平日有無異常，方足以研判嬰幼兒是否因身體有任何不適導致
    進食速度變慢甚至並無食慾。而據證人廖俞婷於偵查中證稱：「我是在下午三時
    去的，他沒有在睡，我抱他在房間裡，我有逗他笑，但他有笑一下，有些勉強，
    他體溫摸起來很正常，沒有流鼻涕、咳嗽，我再怎麼哄他，他都不會睡，我直到
    晚上十時三十分才離開，約在九時許，我哄他入睡，期間我餵了二次牛奶，四時
    及八時各（筆錄誤載為「共」）一次，各（筆錄誤載為「共」）泡一百六十ＣＣ
    ，喝剩下十ＣＣ，喝的情形還好，他沒有一直哭，只覺得他好像不舒服，我有向
    丙○○說，她說不覺得有怎麼樣．．．但我們沒有要求將小孩送醫。」等語（相
    驗卷第六十六頁）；復於審理中證稱：「九十一年十二月二十三日下午約四點我
    到達月子中心，當時坐月子中心的另個保母抱柯宣宇給我，當時柯宣宇正醒著，
    我抱過來時柯宣宇並沒有哭鬧，是後來抱到樓上柯宣宇就一直小聲哭鬧，好像是
    不舒服，類似呻吟，我就一直搖他、哄他，我哄他後，柯宣宇斷斷續續有哭鬧，
    ．．．當天我有發現柯宣宇臉色比我之前去的時候白；約六點左右我就抱柯宣宇
    到樓下，找被告丙○○跟他說小孩好像不太對，一直哭鬧、一直呻吟，被告丙○
    ○聽了有點不高興，說我太神經質了、帶小孩不能這麼神經質，然後他不理我就
    離開了，我就只好抱柯宣宇到樓上去，七點多小孩要吃奶，故被告丙○○就拿牛
    奶到樓上給我，然後他就走了，故由我餵寶寶牛奶，當時泡一百六或是一百八，
    當時柯宣宇不舒服不是很想喝，我怕他肚子餓故還是勉強他喝，但是柯宣宇還是
    沒以喝光牛奶，剩下多少我沒有去量：：到他不喝已經餵約一個小時，到快要九
    點的時候。餵完後，我抱小孩下來，我跟被告丙○○說小孩的手紅紅的、腳濕濕
    的好像有點冒汗，我摸的時候好像冷冷的，這是我餵完後約二十分鐘左右發現柯
    宣宇有這樣的情況，我跟被告丙○○說為何寶寶的手紅紅的、腳濕濕的，被告丙
    ○○回答我說可能是衣服穿太多了．．．我當時怕小孩是不是被嚇到，故九點多
    之後我自己一個人又下樓找艾草．．．柯宣宇在喝牛奶的時候，一開始是醒著的
    ，餵到後來就睡了不喝，我就勉強他喝，他有時會吸幾下。我下去找艾草時，柯
    宣宇已經有點醒，有發出一點哭鬧聲，我找不到艾草回去看柯宣宇時，他還沒有
    睡，還在那邊小聲呻吟，手還是有紅紅的、腳濕濕的，我就哄他睡，這段期間我
    都沒有注意柯宣宇的體溫，因為他一直哭鬧就一直哄他。柯宣宇睡著後，我還是
    待在樓上一直到十點四十分左右，才將小孩帶下來抱給保母，然後我就回家了。
    」、「剛去四點多時，好像也有餵柯宣宇一次牛奶，剛去的那次好像是裡面其他
    護士拿泡的牛奶給我去餵食：：四點多那次，也是抱到二樓去餵的，當時柯宣宇
    也沒有喝完：：但柯宣宇也是不太想喝」、「．．．七點多餵奶之前我換過第一
    次的尿布，第二次換尿布應該是餵完奶之後換的。兩次換尿布時，寶寶都一直大
    聲哭，以前不會哭的這麼嚴重，我邊換邊哄他。兩次換尿布，我有發現他腳濕濕
    的、冰冷的情況，臉色比較白一點，那時尚未注意到手的情況，是後來將小寶寶
    手套拿起來才發現柯宣宇手背有一片一片紅紅的，指間也有紅紅白白的。」「當
    時我覺得柯宣宇有要哭，因為我一直哄他，故柯宣宇沒有大聲的哭，只是哼而已
    。只要柯宣宇沒有睡覺，就不舒服的哼、臉部皺皺的不舒服的表情。我幫忙換尿
    布時，柯宣宇好像要大聲哭，但我趕快哄他，故他就沒有大聲的哭，但還是有哭
    、只是沒有很大聲，但不是單純的哼而已。」等語（原審卷第四十一至四十七頁
    ）、「我去看我的孫子，並不是被告兩人抱給我看，是另外一個人，在案發前一
    天我去看小孩的時候，就覺得小孩不太笑，與平常不同，我就帶下來給丙○○看
    ，說今天小孩不太對勁，丙○○說帶小孩不要太神經質，他不太高興就把小孩抱
    上去」等語（本院卷第四十一頁），已足顯示該日被害人進食速度已較平日緩慢
    甚至食慾不佳。又據同在千家村月子中心託嬰之證人林文玲於偵查中結證稱：「
    我在二十三日有到該中心，死者奶奶有在照顧死者，正在抱著，我約是在下午六
    時許到該中心，奶奶說為何死者今天都不睡覺，我有告訴她可能死者精神很好，
    我在八時五分至十分許離開中心，這段時間我與死者奶奶一直在中心二樓陪著我
    們的嬰兒，我專心照顧著小孩，死者奶奶一直想哄死者入睡，我告訴死者奶奶若
    他不想睡，你就陪他玩，後來我有提到是否是小孩受到驚嚇。」「（問：當晚死
    者有無特別器鬧的情形？）死者沒有一直哭，我告訴她等一下就要喝奶了，應該
    喝奶後就會想睡了。．．．當晚死者有發出一些小聲響，並沒有很大聲的哭鬧：
    ：」、「（問：當晚死者有無咳嗽？）沒有。在我們提到小孩子可能受到驚嚇時
    ，我有抱死者，有發現他的小腿溼溼的，我有告訴死者奶奶是不是包太多了，死
    者奶奶說她是為了要哄他入睡才會包這麼多，後來有換比較薄的被子，當時我並
    沒有覺得小孩的體溫有異常。」等語（偵查卷第三十頁），益徵該日柯宣宇雖未
    有發燒或咳嗽症狀，然已因可能之身體不適，未如往常般午睡，並有手腳冰冷、
    小腿出汗、間歇哭鬧及發出些微呻吟聲且臉色較平日蒼白之狀況，且適為是日下
    午三時許前往探視之柯宣宇奶奶廖俞婷發現上開異常。雖證人林文玲於上開檢察
    官訊問中，曾證稱：死者與平常沒有太大的差別云云，然證人林文玲於九十一年
    十二月二十三日該日既係於晚於廖俞婷之下午六時許始到達該中心；且早於廖俞
    婷離開該中心，在其未到達前及離開後，被害人柯宣宇該日之狀況自非證人所得
    全部知悉，況證人既據其於現場見聞之情況為上開之證述，故證人所陳：當晚死
    者有發出一些小聲響、有發現他的小腿溼溼的等徵狀，即足認廖俞婷前開所證，
    應與事實相符，職是，證人林文玲既於該日未全程參與廖俞婷所述前開各時程現
    場狀況，被害人柯宣宇又非其至親，林文玲衡情應無可能對其平日或該日狀況有
    細心照料之經驗得詳加比對，自不得以其所稱：死者與平常沒有太大的差別等語
    ，逕採為有利被告之認定。又據證人高大成醫師對大葉性肺炎之症狀，於原審雖
    曾結證稱：「健壯的成年人，會有發燒、頭痛、咳嗽、全身酸痛、倦怠等症狀，
    但是在小孩或是老年人、慢性病的人身上，這些表徵並不明顯，這是因為他們免
    疫力不好的原因，而造成這樣的表徵不明顯，連醫生都會有誤診的情況。如果誤
    診遲延兩三天就會造成死亡的情況。如果沒有學醫的一般人，很難觀察出來，故
    死亡率才會這麼高。如果有正確診斷，即時給與藥物治療，是不會死亡的。小孩
    的症狀可能不會發燒、甚至連咳嗽的症狀都沒有，非常不容易診斷。」「（問：
    大葉性肺炎的小孩，呼吸聲是否會有異狀？）不會。連聽診器都不容易診斷出來
    。」「（問：大葉性肺炎是否會讓小孩發生哼叫的情況？）沒有聽過。」「（問
    ：得到大葉性肺炎的情況是否會造成手腳冰冷、冒汗的情況？如果有發燒就會有
    這樣的症狀，但是並非每個小孩都會這樣。如果沒有發燒就不會有手腳冰冷、冒
    汗的情況，這與大葉性肺炎沒有什麼關係。」等語（原審卷第六十五、六十六頁
    ），然稽諸證人高大成所述，大葉性肺炎所產生之發燒、頭痛、咳嗽、全身酸痛
    、倦怠等症狀，於小孩身上並不明顯，雖連醫生都會有誤診的情況、沒有學醫的
    一般人，很難觀察出來、可能不會發燒、甚至連咳嗽的症狀都沒有，非常不容易
    診斷等語，然依其所述，該病症如果誤診遲延兩三天就會造成死亡的情況；如果
    有正確診斷，即時給與藥物治療，是不會死亡的等語，則適證明若嬰幼兒有身體
    不適之狀況可能之原因既有多種，不論原因為何，尚須經醫生專業、正確判斷，
    並給予藥物治療，始能使罹患該病之小孩免於死亡，則衡諸事理，本件被害人於
    九十一年十二月二十三日既有上開得認為身體不適、與其平日身體徵狀有異之狀
    況，縱非可由具保母資格之被告丙○○判斷原因為何，被告丙○○於該日於經廖
    俞婷告之上情後，未為任何處置，即堪認被告丙○○對被害人身體徵狀之掌握已
    有疏失。且依原審函詢社團法人台中市保母協會有關專業保母照顧未滿六個月之
    嬰兒時，如有出現手腳冰冷、盜汗（但未發燒）症狀，應為如何適切之處置與照
    料，該協會函覆表示：「：：保母發覺托兒有以上情況時，須先觀察室溫及體溫
    ，排除為自然環境因素影響，進而通知家長送醫」等語（見原審卷第八一頁），
    被告丙○○既經廖俞婷告知被害人柯宣宇雖未有發燒或咳嗽症狀，然已因可能之
    身體不適，未如往常般午睡，並有手腳冰冷、小腿出汗、間歇哭鬧及發出些微呻
  吟聲且臉色較平日蒼白之狀況，被告丙○○即應注意上開柯宣宇身體之徵狀，並
    依上開程序予以排除其他因素影響，甚至通知未在場家長或徵詢廖俞婷後將被害
    人送醫，以防止其所照顧之柯宣宇因該等身體不適徵狀可能之發病原因導致產生
    生命上危害，乃被告丙○○竟在並無不能為上開注意之情況下，僅向廖俞婷答稱
    ：照顧嬰兒不能神經質等語，完全為未注意被害人身體不適徵狀可能之發病原因
    ，及疏未注意通知被害人柯宣宇之家長於該日即將被害人柯宣宇送醫診治，自有
    過失。
  (四)第查，就新生兒發燒時之照護流程，依前開社團法人台中市保母協會函覆第2.點
    ，係覆稱：「新生兒若出現發燒（體溫超過三十八度以上），須通知家長送醫，
    於等待同時做基本物理降溫，包括補充溫開水或洗溫水澡或枕冷水袋等處置，待
    家長到後送至醫院做專業治療」等語（見原審卷第八十一頁），參酌該函文主旨
    欄又載明：「：：有關專業保母托育相關問題，依照本會培訓專業保母訓練，教
    導保母做適當之處置」等語，則被告丙○○既為台中市保母協會會員，並領有該
    會頒發之九十年度會員證書，被告玉英對於前揭函文所稱之：「新生兒若出現發
    燒（體溫超過三十八度以上），須通知家長送醫，於等待同時做基本物理降溫：
    ：待家長到後送至醫院做專業治療」之處理流程應知之甚稔；況據被告丙○○於
    偵查中供稱：「：：其他嬰兒我們若發現有咳嗽或發燒，我們就會趕快送醫，即
    使健保手冊沒有放在這邊，我們還是會送醫：：」等語（見偵查卷第六頁），顯
    見被告丙○○亦自知對於其受託照顧之嬰幼兒發生有體溫超過三十八度以上之發
    燒狀況時，應注意將嬰幼兒送醫診治究明原因，且尚須於通知家長時一併為物理
    性降溫處置。惟就本件被告丙○○、乙○○於九十一年十二月二十四日照護被害
    人柯宣宇之狀況觀察（參前開被告丙○○自白部份），柯宣宇於九十一年十二月
    二十四日上午十一時之體溫為三十六點八度，迄至同日下午五時二十分許，被告
    張廷瑋測量其肛溫已達三十八度，馬上告知被告丙○○，被告丙○○僅指示被告
    乙○○先讓被害人柯宣宇睡冰枕，額頭部分另放置一長型之小冰枕，斯時，在無
    不能注意之情況下，被告丙○○並未指示同案被告莊庭瑋或自行通知被害人家屬
    到場協同將被害人送醫，以防止被害人因此等不明原因高燒可能產生之病變致生
    危害於被害人之生命，被告丙○○甚至離開嬰兒室與他人洽談他事，獨留莊庭瑋
    一人照護當時已發燒之被害人及其餘三名嬰兒，被告丙○○此一未通知家長立即
    協同送醫診治之不作為已然違反其受託照護被害人應負之高度注意義務及防止危
    害結果發生之義務。迨至下午六時許，被告乙○○依被告丙○○指示再測量柯宣
    宇之體溫雖已下降至三十六點五度，然被告乙○○因僅獨自一人，於處理其他小
    孩大便及鎖碎事務後，回來要為柯宣宇換尿布時，卻發現柯宣宇臉色蒼白無活力
    ，身體已近冰涼，乃立即通知在嬰兒室外之被告丙○○，並為柯宣宇進行人工心
    肺復甦術，被告丙○○見狀方抱被害人搭乘計程車外出欲將被害人送醫。而依被
    告丙○○所供，當日發現被害人臉色蒼白無活力，身體已近冰涼後，被告丙○○
    係搭乘計程車將被害人柯宣宇送至位於台中市○○路、文心路口之吳喬治醫師診
    所，並於該處打電話通知救護車，於診所內等候救護車送醫（原審卷第二十九頁
    ）、當時並未立即通知被害人柯宣宇之家長等語（見偵查卷第七十四頁反面、本
    院卷第八十五頁），衡諸事理，被害人既已須被告等人施行人工心肺復甦術，表
    示被害人已瀕臨死亡之邊緣，乃被告丙○○當時竟仍未通知被害人柯宣宇之家長
    到場，僅搭乘計程車將被害人柯宣宇送至位於台中市○○路、文心路口之吳喬治
    醫師診所，並於該處打電話通知救護車，而於診所內等候救護車，以致延誤急救
    被害人柯宣宇之時間，終導致被害人於當日十九時五十一分到達私立中國醫藥學
    院附設醫院前即因延誤救醫時間而已死亡，到院時呈現無呼吸心跳、全身發紺狀
    態，被告丙○○見狀才於該日晚間八時零五分始以電話通知告訴人丁○○上情。
    益徵被告丙○○就發現被害人臉色蒼白無活力，身體已近冰涼後，迄正式通知救
    護車將被害人送醫之處置流程，其間之不作為亦已違反其應有之注意及防止被害
    人發生死亡結果之義務，其間應認有因果關係存在。雖被告於審理中辯稱：依一
    般醫院之處置流程，當病人發燒至三十八度應先行以物理法降溫、觀察，不是直
    接送醫，並提呈前省立台中醫院於七十七年五月一日印製之「小兒科發燒病人注
    意事項」，第四項至第六項記載：「4.體溫38.5℃以上（肛溫）請減少衣服被蓋
    ，給予軟冰枕，枕在肩部以上的頭部。5.肛溫39.5℃以上請依醫囑給溫水拭浴。
    6.如有以下情況請隨時就醫：(1)以上方法已使用，但三十分鐘後仍未見體溫下降
    。(2)如發現抽搐、眼睛上吊，請立刻就醫。(3)三個月以下，高燒＞39.5℃。」等
    語，資為抗辯云云，又依上開社團法人台中市保母協會函附之「嬰幼兒衛生保健
    常識」教材資料內容：「對於新生兒（按指六個月以下之嬰兒）發燒的處理應注
    意的是，不宜直接給予退燒藥劑。．．．對於新生兒的發燒之處理，最簡便有效
    的方法便是物理降溫法。新生兒的體溫在38℃以下時，通常不需處理。38℃至39
    ℃時可將衣服鬆開，暴露於室內，經由皮膚散熱而降溫，亦可枕冷水袋而降溫。
    對39℃以上高燒的小兒則可用75%的酒精加一半水，以紗布蘸著擦拭頸部，腋下
    、大腿根部及四肢等處，很快即可退燒。」，雖記載嬰兒出現發燒之症狀時，應
    分別就發燒之程度為不同之處理，若非超過38℃之高燒，亦無抽搐、眼睛上吊之
    情形，僅須施以基本物理降溫，並無即刻送醫之急迫性，但若三十分鐘後，仍未
    見體溫下降，則應立即就醫云云，然被告丙○○上開辯解，已與其於偵查中所供
    「：：其他嬰兒我們若發現有咳嗽或發燒，我們就會趕快送醫，即使健保手冊沒
    有放在這邊，我們還是會送醫：：」等語之認知未符，且該社團法人台中市保母
    協會函附之「嬰幼兒衛生保健常識」教材資料內容，復與其函文所載處置方式相
    齟齬，該教材作者雖為「黃心樹老師」，然其是否為專業醫師或其他專業護理人
    員？其於該教材所建議處置流程適用何地點或具何資格之照護嬰兒者？尚無從據
    以認定，另該前省立台中醫院於七十七年五月一日印製之「小兒科發燒病人注意
    事項」，究應適用於醫院對小兒之處理？或連自行照護嬰兒之托兒中心或家長均
    可援該流程處置？均有未明，本院衡諸被告於偵查中尚未衡量利害關係，應以當
    時之供詞較堪採信，且前開社團法人台中市保母協會函覆原審函文主旨及內文，
    均係具體針對本案而為，應認該函文內容為可採，前開被告丙○○於審理中所辯
    、前省立台中醫院於七十七年五月一日印製之「小兒科發燒病人注意事項」及社
    團法人台中市保母協會函附之「嬰幼兒衛生保健常識」教材資料等證據資料，本
    院認其內容既有疑議或為一般性宣導資訊，均尚難逕援引其內容資為有利被告之
    認定。綜上所述，足證被告丙○○上開所辯顯係飾卸之詞，不足採信。是被告丙
    ○○之行為應具有過失，委無可疑，且其過失行為與被害人之死亡間，具有相當
    因果關係，是罪證明確，被告丙○○之犯行，堪以認定。又證人高大成前已於原
    審到庭證述明確，被告丙○○於本院審理時具狀聲請本院再傳訊該證人，核無必
    要，附此敘明。
二、按刑法上過失致人於死罪，所稱之過失行為，包括作為與不作為，均足構成；就
    業務上過失致人於死罪以言，因其從事特定事務為業，故在業務上所應負之注意
    義務，應較常人為高，用以維護安全。是以行為人在有預見可能之情況下，對危
    險之可能發生負有防止或注意之義務，若竟疏未履行此等義務，致此項危險發生
    實害，該行為人之不作為，亦該當本罪之過失行為。查本件被告丙○○經營上開
    「千家村月子中心」，從事接受他人委託照顧、養護嬰兒工作，為從事業務之人
    。其於九十一年十二月二十三、二十四日間，照護被害人柯宣宇，應注意六個月
    以下新生兒若出現手腳冰冷、盜汗（但未發燒）或體溫較正常為高情形時，須先
    觀察室溫及體溫，排除為自然環境因素影響，進而通知家長送醫、若出現嬰兒發
    燒（體溫超過三十八度以上），須通知家長送醫，於等待同時做基本物理降溫，
    待家長到後送至醫院做專業治療，依當時情形又無不能通知被害人柯宣宇之家長
    到達後立即就醫以確定病情之情形，且被告丙○○既身為專業保母人員，對被害
    人有上開身體症狀若延誤救醫可能肇致之重病或死亡結果應有預見可能性，乃竟
    疏未盡其注意及防止被害人發生死亡結果之義務，未於第一時間通知被害人家長
    協同或自行先將被害人送醫診治，以致被害人因桿菌感染所引起之大葉性肺炎病
    發而發生死亡之結果，核其所為係犯刑法第二百七十六條第二項之業務上過失致
    人於死罪。原審疏未詳予審究，遽認被告丙○○之行為並無過失而為無罪之判決
    ，自有違誤。檢察官上訴意旨執此指摘原判決不當，非無理由，應由本院將原判
    決關於被告丙○○部分予以撤銷改判。爰審酌被告丙○○過失之程度尚輕、犯後
    態度良好、且已與告訴人甲○○、丁○○夫妻達成和解（與共同被告乙○○共同
    賠償九十萬元，有和解書一份在卷可稽）等一切情狀，量處被告丙○○如主文第
    二項所示之刑，並諭知易科罰金之折算標準，以示懲儆。又被告丙○○前未曾受
    過有期徒刑以上刑之宣告，有台灣高等法院被告全國前案紀錄表足按，且犯後已
    與告訴人甲○○、丁○○夫妻達成和解（已如前述），足見被告丙○○犯後具有
    悔意，其經此教訓，應知警惕並無再犯之虞，本院認上開所宣告之刑，以暫不執
    行為適當，故併予宣告緩刑二年，以勵自新。
貳、乙○○無罪部份（上訴駁回部份）：
一、公訴意旨略以：被告乙○○具有護士及護理師之資格，受同案被告丙○○之僱用
    ，在上開「千家村月子中心」，從事照顧、養護嬰兒之工作，為從事業務之人。
    緣告訴人甲○○、丁○○夫妻以每月一萬八千元代價，將九十一年八月二十九日
    出生之男嬰即被害人柯宣宇交付被告丙○○全日照顧與養護，迄九十一年十二月
    二十三日下午，柯宣宇雖未有發燒或咳嗽症狀，然已因感染肺炎而身體不適，未
    如往常般午睡，並有些微呻吟聲，適為是日下午三時許前往探視之柯宣宇奶奶廖
    俞婷發現異常，乃向被告丙○○詢問，被告丙○○任意回答照顧嬰兒不能神經質
    ，廖俞婷因認被告丙○○係專業之保母人員，故未堅持己見，乃陪伴柯宣宇至晚
    間九時許即柯宣宇入睡後始返家，並告知告訴人丁○○上情，丁○○決定翌日（
    即同年月二十四日）下班後前往該中心帶回柯宣宇。未料，同日下午值班護士即
    被告乙○○於接班後，未注意柯宣宇於是日上午十一時體溫為三十六點八度，已
    較平日為高，迄至是日下午五時三十分許餵奶後，發現柯宣宇體溫異常，經測量
    其肛溫為三十八度，遂將柯宣宇發燒情形告知被告丙○○，被告丙○○進入嬰兒
    室指示被告乙○○先行讓柯宣宇睡冰枕，額頭部分另放置一長型之小冰枕，其後
    被告丙○○即離開嬰兒室，被告乙○○則繼續照顧其他另三名嬰兒及處理嬰兒室
    內之雜務。被告乙○○係具護理知識之護理人員，明知六個月以下嬰兒發燒應儘
    速就醫以確定病情，竟未及時就醫，約於半小時後，乙○○又未觀察柯宣宇之身
    體變化，僅測量體溫發現已下降至三十六點五度，認為已無大礙，未再詳加注意
    柯宣宇已因感染肺炎病情嚴重，延至同日下午七時許，始發現柯宣宇臉色蒼白無
    活力，身體已近冰涼，始再度通知在嬰兒室外之被告丙○○，並為柯宣宇進行人
    工心肺復甦術，被告丙○○則通知救護車緊急送醫，惟於當日十九時五十一分許
    到達私立中國醫藥學院附設醫院時，柯宣宇已無呼吸心跳、全身發紺，被告丙○
    ○是時始電話通知告訴人丁○○上情。因認被告莊庭瑋亦涉有刑法第二百七十六
    條第二項業務上過失致人於死之罪嫌云云。
二、按犯罪事實應依證據認定之，無證據不得認定犯罪事實；又不能證明被告犯罪者
    ，應諭知無罪之判決，刑事訴訟法第一百五十四條第二項、第三百零一條第一項
    前段分別定有明文。次按事實之認定，應憑證據，如未能發現相當證據，或證據
    不足以證明，自不能以推測或擬制之方法以為裁判基礎；又認定不利於被告之事
    實，須依積極證據，苟積極證據不足為不利於被告事實之認定時，即應為有利於
    被告之認定，更不必有何有利之證據（最高法院三十年上字第八一六號、四十年
    臺上字第八六號判例參照）。
三、公訴人認被告莊庭瑋涉有右開犯行，無非係以右開犯罪事實，業據告訴人丁○○
    指訴綦詳，證人廖俞婷、林文玲又均證稱：被害人柯宣宇於死亡前一日下午之坐
    息情形即有異常，並有些微呻吟聲發出等語；而被害人柯宣宇因感染肺炎雙球菌
    引起大葉性肺炎，並造成急性肺水腫死亡，亦經臺灣臺中地方法院檢察署檢察官
    督同檢驗員相驗及法醫解剖屬實，製有相驗筆錄、相驗屍體證明書、驗斷書、解
    剖紀錄等件可憑，另有細菌檢驗單、病歷摘要、千家村坐月子中心嬰兒紀錄表、
    護士證書影本、護理師證書影本、丙級保母人員證書影本及照片等件在卷可參。
    被告莊庭瑋係受告訴人甲○○、丁○○夫婦之託全日照護未滿四個月之嬰兒柯宣
    宇，負有高度注意義務，應注意引起發燒之原因，卻於九十一年十二月二十四日
    下午五時三十分許發現被害人發燒肛溫三十八度時，僅以冰枕退燒，且未持續密
    切觀察被害人之活動力、呼吸情況等整體身體反應，以致延誤就醫時間，導致被
    害人肺炎病情惡化，未能及時獲得必要之醫療診治，而於是日十九時五十一分許
    送達醫院前即已病重死亡，且亦未於第一時間詢問被害人柯宣宇之父母即告訴人
    甲○○、丁○○關於發燒處理或就醫之意見為何，被告莊庭瑋之行為顯有過失，
    且其過失行為，與被害人柯宣宇之死亡結果間，具有相當因果關係等為其論據。
四、訊據被告莊庭瑋雖坦承其具有護士及護理師資格，曾受僱於被告丙○○，在上開
    「千家村月子中心」從事照顧及養護嬰兒之工作，及其於九十一年十二月二十三
    、二十四日值班時曾負責照顧被害人柯宣宇等事實不諱，惟堅詞否認有業務上過
    失致人於死罪之犯行，辯稱：伊都盡力去做了，小孩發生這種狀況，伊也認為很
    突然。伊當時量被害人之肛溫為三十八度後，即將被害人發燒情形告知被告丙○
    ○，並依被告丙○○之指示處理。伊認為伊已很認真照顧小孩，應沒有過失可言
    云云。經查：
（一）被告乙○○於警詢時供稱：「（問：當時該名嬰兒柯宣宇臉色不對時，是否馬
      上為急救之措施？）當時我馬上做ＣＰＲ急救之方法，不行，馬上換丙○○做
      ＣＰＲ急救法，並一邊做ＣＰＲ，一邊送醫急救。」；於偵訊時另供陳：「（
      問：何時發現情況不好？）我量完第二次體溫後便去照顧其他嬰兒及做其他事
      情，約二十分鐘後，才又回來看他（按指柯宣宇），此時小冰枕掉下，我便抱
      起來看，臉色蒼白，沒活動力，無呼吸，我便通知丙○○，並自行做ＣＰＲ，
      丙○○並打一一九。」等語。於原審審理時供稱：「我是按照過去經驗，照顧
      小孩看生命徵象，包括體溫、脈搏、呼吸，都是正常的。我那天下午三點就去
      交接班，我那天因補班關係，故提早去上班，我原本是要八點去上班的。交接
      班時，柯宣宇還在睡覺，當時體溫都是正常的，且前班的護士有跟我說該小孩
      體溫正常、大小便也正常、喝奶情況也不錯，就與我交接班，她抱給我時，小
      孩還在睡覺，前班的護士跟我說等柯宣宇睡醒後才再餵奶就好了。結果柯宣宇
      在三點半就醒過來了，我那時就給他餵奶。前一班的護士在十一點量柯宣宇的
      溫度是三十六點八，這是在正常的範圍之內。我三點半給柯宣宇餵奶時，他喝
      了一百五十ＣＣ，我有餵完，但喝的比較慢，喝到四點多，其他都與以前一樣
      。因為柯宣宇比正常小孩體重輕一點，故被告丙○○就有特別交代我們要多注
      意柯宣宇。餵奶完，我就幫他排氣，然後跟他玩一下，再將他放到小床上讓他
      睡覺，放下去時精神還很好，眼睛還張開到處看，我就轉音樂鈴給他聽，然後
      我就去照顧其他的小孩。一直到（下午）五點二十分左右，我才過去看他，發
      現柯宣宇在發燒，因為我抱起來發現柯宣宇的體溫不太對，我就量肛溫就有三
      十八度，然後我跟被告丙○○講，．．．被告丙○○再次跟柯宣宇量肛溫，也
      是三十八度，故就出去拿冰枕，接下來就是被告丙○○處理，我就去照顧其他
      小嬰兒。當時我是看到被告丙○○拿一個大冰枕給柯宣宇睡覺，一個小冰枕放
      在柯宣宇的額頭上，讓他側睡。然後被告丙○○外面有事情，故又出去，並交
      代我看一下柯宣宇。被告丙○○出去後，我就只有看著柯宣宇而已，沒有作其
      他的處理，一邊餵其他小嬰兒喝奶，一邊看柯宣宇，當時柯宣宇眼睛閉起來好
      像在睡覺。六點左右，被告丙○○打電話進來，叫我再看一下柯宣宇體溫降下
      來沒有，然後我去看柯宣宇，摸他的臉頰與頸部，發現溫度有降，再量他的腋
      溫是三十六度五，當時柯宣宇在睡覺，我就將他被單處理一下，照他原來躺的
      方式繼續躺在冰枕上。」「．．．正常發現他肛溫三十八度，我們會先讓他睡
      冰枕觀察是否有降下來，如果有降下來就繼續觀察，如果沒有降下來就要通知
      醫師。因為本件小孩溫度有降下來，故我們就繼續觀察。．．．」「後來，其
      他小孩大便，我去換小孩的便便，並處理其他瑣碎的事情，再去看柯宣宇，要
      去換柯宣宇的尿布時，發現柯宣宇的臉色不對，柯宣宇的臉色有點變青，就像
      柯宣宇哭的時候臉色變青的那樣，只是有點青，柯宣宇的嘴唇與腳是青青的，
      柯宣宇的臉色並不正常，因為正常小孩是紅潤的，有點白又有點青，我那時去
      摸的時候，柯宣宇好像已經沒有呼吸了，身體則還有點溫暖，但身體還沒有變
      硬，故我很緊張。我沒有量頸動脈，就直接在柯宣宇的心臟上壓了兩下，柯宣
      宇還是沒有恢復呼吸，我還有拍柯宣宇的背部與臀部都沒有反應，正要吹氣時
      ，想到還是找被告丙○○過來比較重要，當時被告丙○○人在嬰兒房的外面，
      被告丙○○就衝進來看，接下來由被告丙○○作按摩心臟與吹氣，沒有作多久
      ，發現柯宣宇的情況還是不行，被告丙○○就將他抱著衝出去送醫院。」等語
      。
（二）共同被告丙○○於原審審理時供稱：「．．．從我們照顧開始（按即九十一年
      十一月十九日中午十一、十二點起），到十二月二十三日，這中間柯宣宇都沒
      有任何生病的徵兆。．．．案發那天早上我們另外一班的小姐九點多給他（按
      指柯宣宇）喝水一百公克，十點多給他喝一百五十公克的奶，當時我有在嬰兒
      室裡面，發現他都很正常，且都沒有什麼異狀。．．．我十一點時量肛溫是三
      十六點八度。一點時我有讓他喝點水，喝五十公克的水。原本下午兩點半柯宣
      宇就應該要喝奶，但他還在睡覺，所以我只有給他換尿布，並將他拍一下，那
      時並沒有發現任何異狀，他有睜開眼睛看我一下，當時我有泡奶給他喝，但只
      有喝五十公克而已，他就不喝了，繼續睡。後來被告乙○○三點過來接班，我
      交代他說，柯宣宇剛剛喝奶喝很少，待會兒還要餵奶。後來三點半左右我人在
      裡面消毒奶瓶，看到被告乙○○泡奶給柯宣宇喝，一直餵到四點多。五點十分
      左右，有朋友來找我，故我到嬰兒室外面，我就叫被告乙○○看一下，到五點
      二十分時，被告乙○○跟我說柯宣宇發燒，然後我趕快進去，量柯宣宇的肛溫
      確實是三十八度，故我就到冰箱去拿大、小冰枕，讓柯宣宇側躺，冰枕用小毛
      巾包著，並在柯宣宇身上蓋著薄毯，那時柯宣宇並沒有什麼異狀，臉色也沒有
      變。後來，我跟被告乙○○說我外面有客人，你要特別注意柯宣宇，如果有問
      題要告訴我。後來，六點時我用對講機問被告乙○○，柯宣宇的體溫是否下降
      ，被告乙○○說有、我有量了，他的腋溫是三十六點五度，我還建議被告乙○
      ○給柯宣宇喝點水，被告乙○○跟我說柯宣宇已經睡著了，但是我又有進去量
      柯宣宇的肛溫是三十六點七度，那時柯宣宇都沒有任何異狀，以我照顧的經驗
      ，柯宣宇不是好哭的小孩，只有大便、尿尿、肚子餓時才會哭，但是一哭臉色
      就會變色，變得比較青的顏色。六點二十分時，我出嬰兒室，跟被告乙○○說
      還是要注意一下，六點半時，被告乙○○跟我說要不要進來看一下，柯宣宇氣
      色不對，我就衝進去，當時我看到柯宣宇氣色不一樣，有點蒼白、青青的、沒
      有血色，因為柯宣宇身體還是包著的，沒有注意到身體的狀況，我就作人工呼
      吸，不記得做了多久，然後再作ＣＰＲ，做了蠻久的，都沒有效果，我很慌張
      ，我就出去攔了壹台計程車，坐上計程車後，坐到文心路路口時，看到吳喬治
      醫師的診所，就請吳醫師叫救護車，我們就在那邊等救護車過來，然後送到中
      國醫藥學院去。．．．」等語。
（三）依被告莊庭瑋及共同被告丙○○等二人上開供述，可知被害人柯宣宇於九十一
      年十二月二十四日上午十一時之體溫為三十六點八度，迄至同日下午五時二十
      分許，被告張廷瑋測量被害人之肛溫為三十八度後，旋即馬上告知共同被告丙
      ○○，共同被告丙○○隨即指示被告乙○○先讓被害人柯宣宇睡冰枕，額頭部
      分另放置一長型之小冰枕。約於下午六時許，被告乙○○亦依共同被告丙○○
      指示再測量被害人柯宣宇之體溫已下降至三十六點五度。但當被告乙○○處理
      其他小孩大便及鎖碎事務後，回來要為被害人換尿布時，卻發現被害人臉色蒼
      白無活力，身體已近冰涼，乃立即通知在嬰兒室外之被告丙○○，並為被害人
      進行人工心肺復甦術，被告丙○○則決定搭車外出通知救護車緊急送醫，惟於
      當日十九時五十一分許到達私立中國醫藥學院附設醫院時，被害人已無呼吸心
      跳、全身發紺等情。雖被告莊庭瑋具有護士及護理師資格，惟其係受僱於共同
      被告丙○○，在「千家村月子中心」從事照顧及養護嬰兒之工作，及於九十一
      年十二月二十三、二十四日輪班負責照顧被害人柯宣宇之情況，均係依共同被
      告丙○○之指示而為被害人從事物理性降低體溫之工作，且被告莊庭瑋於發現
      被害人柯宣宇經其量測體溫達三十八度時及嗣發現柯宣宇臉色蒼白無活力，身
      體已近冰涼，旋即通知在嬰兒室外之被告丙○○，並為被害人進行人工心肺復
      甦術，被告莊庭瑋已盡其身為專業護理人員所應具之注意及處置義務。本件被
      害人既係告訴人甲○○、丁○○夫妻自九十一年十一月十九日起，以每月一萬
      八千元代價，將九十一年八月二十九日出生之被害人交付共同被告丙○○全日
      照顧與養護，則當發現被害人有身體上不正常症狀須送醫治療時，其因此所生
      契約上作為義務之人及決定權者，應係共同被告丙○○，被告莊庭瑋既依其專
      業上應具之注意義發現被害人有上開身體上症狀後，盡其責任上應為之作為義
      務即告知該中心負責人即共同被告丙○○，並依共同被告丙○○之指示處理，
      則被告莊庭瑋顯已盡其作為義務，並進行防止被害人發生死亡實害結果之行為
      ，足認被告莊庭瑋應無過失行為可言，其既無過失行為，即難遽令其擔負業務
      上過失致人於死之罪責。此外復查無其他確切證據足以證明被告莊庭瑋確有業
      務上過失致人於死之犯行，其犯罪要屬不能證明。原審調查後以被告莊庭瑋之
      犯罪並不能證明，而為無罪之判決，核無違誤。檢察官上訴意旨仍執前詞，指
      摘原判決此部分不當，並無理由，應予駁回。
參、據上論結，應依刑事訴訟法第三百六十九條第一項前段、第三百六十四條、第二
    百九十九條第一項前段、第三百六十八條、刑法第二百七十六條第二項、第四十
    一條第一項前段、第七十四條第一款、罰金罰鍰提高標準條例第一條前段、第二
    條，判決如主文。
本案經檢察官戊○○到庭執行職務。
中      華      民      國      九十三    年      四      月      六    日
                                   臺灣高等法院臺中分院刑事第八庭
                                         審判長法  官  羅  得  村
                                               法　官  陳  毓  秀
                                               法  官  劉  榮  服
右正本證明與原本無異。
如不服本判決應於收受送達後十日內向本院提出上訴書狀，其未敘述上訴之理由者並
得於提起上訴後十日內向本院補提理由書（均須按他造當事人之人數附繕本）。
                                               書記官  陳  俞  豪
中   華     民     國     九十三     年      四      月      八       日
附錄論罪條文：
刑法第二百七十六條：
因過失致人於死者，處二年以下有期徒刑、拘役或二千元以下罰金。
從事業務之人，因業務上之過失犯前項之罪者，處五年以下有期徒刑或拘役，得併科
三千元以下罰金。
                                                              　　　　　Ｆ
